【裁判字號】    97,上訴,606
【裁判日期】    970814
【裁判案由】    毒品危害防制條例
【裁判全文】
臺灣高等法院臺南分院刑事判決         97年度上訴字第606號
上  訴  人
即  被  告  甲○○
上列上訴人因毒品危害防制條例案件，不服臺灣臺南地方法院97
年度訴字第329號中華民國97年3月31日第一審簡式判決（起訴案
號：臺灣臺南地方法院檢察署97年度毒偵字第88號），提起上訴
，本院判決如下：
    主  文
上訴駁回。
    事  實
一、甲○○前於民國90年間，曾因毒品案件，經臺灣臺南地方法
    院裁定施以強制戒治，於91年5月17日執行完畢；另於92、9
    3年間，因施用、持有毒品及施用毒品等案件，經臺灣臺南
    地方法院分別判處有期徒刑8月、3月（前2罪定應執行刑9月
    ）、10月確定，接續執行後於95年4月8日縮刑期滿執行完畢
    。詎甲○○仍未戒除毒癮且不知悔改，於96年12月22日晚間
    10時許，在臺南市○○區○○路234號11樓之4，施用第二級
    毒品甲基安非他命1次；又另行起意，於同月24日下午2時30
    分許，在臺南市○○街225巷5號8樓之22室，施用第一級毒
    品海洛因1次。嗣於96年12月24日下午3時40分許，在臺南市
    ○○街225巷5號8樓之22室為警查獲，並扣得第一級毒品海
    洛因1包（驗餘淨重0.386公克）、第二級毒品甲基安非他命
    3包（驗餘淨重分別為0.080公克、0.073公克、0.076公克）
    。
二、臺南市警察局第二分局報請臺灣臺南地方法院檢察署檢察官
    偵查後提起公訴。
    理  由
一、前揭事實迭據被告於警偵訊、原審審理中自白不諱。又被告
    之尿液經送詮昕科技股份有限公司檢驗結果呈甲基安非他命
    及嗎啡陽性反應，有該公司之濫用藥物尿液檢驗報告在卷可
    憑，足認被告確有於上揭時間分別施用甲基安非他命及海洛
    因情事。並有扣案第一級毒品海洛因1包（驗餘淨重0.386公
    克）、第二級毒品甲基安非他命3包（驗餘淨重分別為0.080
    公克、0.073公克、0.076公克）可證。是被告自白與事實相
    符，可資採信。
二、按強制戒治執行完畢釋放後，5年內再犯施用毒品之罪者，
    檢察官應依法追訴，毒品危害防制條例第23條第2項定有明
    文。又92年7月9日新修正之毒品危害防制條例刪除二犯及三
    犯之規定，一改修法前繁雜之處遇程序，僅將施用毒品者簡
    化區分為初犯、再犯，並認施用毒品者係屬病患性犯人，以
    觀察、勒戒戒除其身癮，並以強制戒治去除其心癮。經觀察
    、勒戒或強制戒治執行完畢釋放後，若係5年後再犯該條例
    第10條施用毒品罪者，與同條例第20條第1項、第2項關於「
    初犯」之處理方式相同，檢察官應先聲請法院裁定令被告入
    勒戒處所觀察、勒戒，並視有無繼續施用毒品傾向，決定應
    予釋放、為不起訴之處分，或應聲請法院裁定令入勒戒處所
    強制戒治；若係5年內「再犯」同條例第10條施用毒品罪者
    ，依同條例第23條第2項規定，檢察官則應依法追訴。觀諸
    該條例第20條第3項之修正理由：「觀察、勒戒或強制戒治5
    年後再犯者，顯見前所實施之觀察、勒戒或強制戒治已足以
    遮斷其施用毒品之癮，為期自新及協助其戒除毒癮，對此5
    年後再犯者，爰明定仍適用初犯之規定，先經觀察、勒戒、
    強制戒治之程序。」及同條例第23條第2項之修正理由：「
    為配合簡化施用毒品犯之刑事處遇程序，並鑑於經觀察、勒
    戒或強制戒治執行完畢釋放後5年內再犯者，其再犯率甚高
    ，原據以實施之觀察、勒戒及強制戒治既已無法收其實效，
    自應施以刑事處遇。」顯然如施用毒品者係前經觀察、勒戒
    或強制戒治等治療程序執行完畢5年後，始再施用毒品之「
    初犯」，因前所執行之觀察、勒戒或強制戒治已足收戒除毒
    癮之效，自應重新執行觀察、勒戒或強制戒治等治療程序，
    並於治療程序執行完畢後，由檢察官為不起訴處分，毋庸對
    之追訴處罰；反之，在「再犯」之情形，因其先前所為治療
    程序顯未能收戒斷毒癮之效，且考量施用毒品者之再犯率偏
    高，乃簡化其刑事處遇程序，而逕予追訴處罰，不再施以治
    療程序。參酌上開立法理由，修正毒品危害防制條例就施用
    毒品者，祇於「初犯」及「5年後再犯」二種情形，有其追
    訴條件之限制，即須於初犯經觀察、勒戒或強制戒治釋放後
    ，5年內均無施用毒品之行為，始能認其前所實施之觀察、
    勒戒或強制戒治已足遮斷毒癮，而得於5年後再犯時，再予
    適用初犯之規定，重行觀察、勒戒等程序。倘5年內已經再
    犯，被依法追訴處罰，縱其第3次（或第3次以上）施用毒品
    之時間在初犯釋放5年以後，即與「5年後再犯」之情形有別
    ，且因已於「5年內再犯」，顯見其再犯率甚高，原實施觀
    察、勒戒或強制戒治，已無法收其實效，而無5年戒斷期之
    存在，自無再經觀察、勒戒及強制戒治之必要。
三、本件被告甲○○於90年間因毒品案件，經臺灣臺南地方法院
    裁定送強制戒治後，於91年5月17日執行完畢釋放，其後於
    92、93年間，均再犯施用毒品之罪，經原審判處有期徒刑確
    定，並於95年4月8日執行完畢後，又於5年內再犯本件施用
    毒品之罪，依前述說明，自應由檢察官逕為追訴。
四、查海洛因、甲基安非他命分別為第一級與第二級毒品，毒品
    危害防制條例第2條第2項第1款、第2款分別定有明文，是核
    被告所為，係犯毒品危害防制條例第10條第1項與第2項之施
    用第一級毒品罪與施用第二級毒品罪。其施用前持有毒品之
    低度行為，均為施用毒品之高度行為所吸收，不另論罪。又
    被告分別施用海洛因、甲基安非他命之行為，犯意個別，行
    為不同，應予分論併罰。
五、另被告前曾因施用第二級毒品、持有第一級毒品、施用第一
    級毒品等案件，經臺灣臺南地方法院以93年度易緝字第21號
    、93年度簡字第806號、93年度易字第1060號判決，分別判
    處有期徒刑8月、3月、10月確定，其中前二罪經依檢察官聲
    請定其應執行刑9月，與第三罪接續執行後，於95年4月8日
    縮刑期滿執行完畢，有臺灣高等法院被告前案紀錄表卷內可
    憑，被告於5年以內故意再犯本件有期徒刑以上之罪，為累
    犯，應依刑法第47條第1項規定加重其刑。
六、從而原審以被告犯行明確，依毒品危害防制條例第10條第1
    項、第2項、第18條第1項，刑法第11條前段、第47條第1項
    、第51條第5款等規定以簡式判決論罪就其施用第一級毒品
    部分科處有期徒刑1年，施用第二級毒品部分科處有期徒刑6
    月，並定應執行刑為1年4月，至扣案之白色粉末1包（驗餘
    淨重0.386公克），為第一級毒品海洛因；另白色結晶3包（
    驗餘淨重分別為0.080公克、0. 073公克、0.076公克），則
    為甲基安非他命，有前揭高雄市立凱旋醫院鑑定書可稽，應
    依毒品危害防制條例第18條第1項前段規定，沒收銷燬之。
    經核其認事用法並無不合，量刑亦適當。被告以已接受美莎
    冬治療及具悔意等，不服原判決提起上訴，為無理由，應予
    駁回。
七、被告經合法傳喚，無正當理由不到庭，不待其陳述逕行判決
    。
據上論結，應依刑事訴訟法第371條、368條判決如主文。
本案經檢察官劉欽銘到庭執行職務。
中    華    民    國    97    年    8     月    14    日
                  刑事第一庭    審判長法  官  黃崑宗
                                      法  官  蔡長林
                                      法  官  夏金郎
以上正本證明與原本無異。
施用第二級毒品部分不得上訴。
施用第一級毒品部分如不服本判決，應於收受本判決後十日內向
本院提出上訴書狀。其未敘述上訴理由者並得於提起上訴後十日
內向本院補提理由書狀（均須按他造當事人之人數附繕本）「切
勿逕送上級法院」。
                                      書記官  劉岳文
中    華    民    國    97    年    8     月    15    日
附錄本案論罪科刑法條全文：
毒品危害防制條例第10條
施用第一級毒品者，處6月以上5年以下有期徒刑。
施用第二級毒品者，處3年以下有期徒刑。


司法院資訊處製作；財團法人民間司法改革基金會備份。
